臺灣高雄地方法院民事判決
111年度訴字第1049號
原      告  良京實業股份有限公司

法定代理人  平川秀一郎

訴訟代理人  吳政諺  
被      告  林進士  


            林婉瑜  

上列當事人間請求塗銷所有權移轉登記等事件，本院於民國111
年11月24日言詞辯論終結，判決如下：
    主  文
被告林進士應給付原告新臺幣壹拾陸萬零參佰柒拾貳元，及如附
表一所示利息及違約金。
被告間就坐落高雄市○○區○○段○○○○地號土地（應有部分三萬分之
八五一三）、第二二一地號土地（應有部分三分之一），於民國
一一０年十二月二十二日所為贈與債權行為及所有權移轉物權行
為，應予撤銷。
被告林婉瑜應將前項土地於民國一一一年一月六日以贈與為原因
之所有權移轉登記塗銷，回復登記為被告林進士所有。
訴訟費用由被告林進士負擔二分之一，餘由被告連帶負擔。
    事實及理由
一、本件被告林進士未於言詞辯論期日到場，核無民事訴訟法第
    386條各款所列情形，爰依原告聲請，由其就被告林進士部
    分一造辯論而為判決。
二、原告主張：
　㈠被告林進士前向臺東區中小企業銀行股份有限公司(下稱臺東
    企銀)申請信用貸款，約定額度為新臺幣(下同)20萬元，利
    息按年利率19.66%固定計算，並自民國94年9月28日起起，
    分36期，按月平均攤還本息，如未按期清償，全部債務視為
    到期，除利息外，逾期6個月以內部分，按利息利率之10%，
    超過6個月部分，按利息利率之20%計算違約金。原告前受讓
    臺東企銀對林進士之債權，並經強制執行程序，於民國99年
    5月4日部分受償，林進士尚積欠如附表一所示金額、利息及
    違約金未還。爰依消費借貸及債權讓與之法律關係，請求林
    進士如數給付。
　㈡林進士明知尚積欠原告上述借款未清償，為免其名下財產遭
    原告執行索償，竟於110年12月22日，將其名下如附表二所
    示土地（下稱系爭土地），無償贈與被告林婉瑜，並於111
    年1月6日辦畢所有權移轉登記，致原告不能就系爭土地執行
    取償，已害及原告債權，爰依民法第244條第1項規定請求撤
    銷被告間就系爭土地贈與債權行為及所有權移轉物權行為，
    並依同條第4項規定，請求被告林婉瑜塗銷所有權移轉登記
    ，回復登記為被告林進士所有。
　㈢為此，聲明：⑴被告林進士應給付原告16萬372元，及如附表
    所示利息及違約金。⑵被告就系爭土地於110年12月22日所為
    贈與債權行為，及所有權移轉物權行為，均應予撤銷。⑶被
    告林婉瑜應將系爭土地於111年1月6日以贈與為原因之所有
    權移轉登記塗銷，回復登記為被告林進士所有。
三、被告林進士未於言詞辯論期日到場，亦未提出書狀作何聲明
    或陳述。被告林婉瑜則以：不爭執被告間就系爭土地為贈與
    債權行為及所有權移轉之物權行為時，林進士並無資力清償
    原告債權，贈與債權行為及所有權移轉物權行為有害及原告
    債權，願意塗銷以贈與為原因之所有權移轉登記等語為辯。
四、得心證理由：
　㈠按稱消費借貸者，謂當事人一方移轉金錢或其他代替物之所
    有權於他方，而約定他方以種類、品質、數量相同之物返還
    之契約；借用人應於約定期限內，返還與借用物種類、品質
    、數量相同之物；遲延之債務，以支付金錢為標的者，債權
    人得請求依法定利率計算之遲延利息。但約定利率較高者，
    仍從其約定利率；當事人得約定債務人於債務不履行時，應
    支付違約金，民法第474條第1項、第478條前段、第233   
    條第1項及第250條第1項分別定有明文。經查，原告主張被
    告林進士積欠借款乙情，業據其提出授信約定書、本院98年
    度司執字第2843號分配表影本、債權讓與證明及公告新聞紙
    為憑，經核相符。據此，原告請求林進士給付如附表一所示
    金額、利息及違約金，應予准許。
　㈡按債務人所為之無償行為，有害及債權者，債權人得聲請法
    院撤銷之，民法第244條第1項定有明文；又按前條撤銷權，
    自債權人知有撤銷原因時起，1年間不行使，或自行為時起
    ，經過10年而消滅，民法第245條亦有明定。所謂「債權人
    知有撤銷原因時起」，係指明知而言，並非「可得而知」。
    如當事人就知之時間有爭執，應由對方就債權人知悉在前之
    事實，負舉證責任。經查：
　　⒈本件原告係於111年1月25日起訴請求撤銷被告間於110年12
      月22日所為贈與債權行為及所有權移轉物權行為，有民事
      起訴狀上本院收文戳章可憑（審訴字卷第9頁），原告於
      被告行為後不到2個月就提起本件撤銷訴訟，其知有撤銷
      原因，距離其行使撤銷訴權，顯尚未逾1年除斥期間，應
      無疑義。
　　⒉原告主張被告間就系爭土地所為無償贈與行為害及原告對
      林進士之債權等節，業經其提出本院98年度司執字第2843
      號分配表影本、不動產登記謄本為證。可見，被告林進士
      前經強制執行，分配結果原告債權尚有不足額受償部分。
      且截至本件原告起訴時，加計利息及違約金，原告債權總
      額約67萬元，有債權計算書附卷可參（審訴字卷第165頁
      ）。而林進士為贈與行為之110年度，其申報所得僅約25
      萬元、名下不動產（田賦持分）總額僅約26萬元，亦有本
      院依職權調閱之稅務電子閘門財產所得調件明細表附卷可
      憑（彌封袋），則被告間為贈與行為時，林進士之資力應
      不足清償原告債權，該贈與債權行為及所有權移轉之物權
      行為，有害原告之債權，應堪認定。此情並為被告林婉瑜
      所不爭執。被告林進士已於相當時期受合法之通知，而於
      言詞辯論期日不到場，亦未提出書狀爭執，原告此部分主
      張，應可認為真實。是以，原告請求撤銷被告間就系爭土
      地所為贈與債權行為及所有權移轉物權行為，並請求被告
      林婉瑜塗銷所有權移轉登記，為有理由，應予准許。
五、綜上所述，原告依據依消費借貸、債權讓與之法律關係、民
    法第244條第1項、第4項規定，聲明請求如主文第一至三項
    所示，為有理由，應予准許。
六、據上論結，本件原告之訴為有理由，爰判決如主文。
中　　華　　民　　國　　111 　年　　11　　月　　30　　日
                  民事第二庭    法　官　陳宛榆
以上正本係照原本作成。
如對本判決上訴，須於判決送達後20日內向本院提出上訴狀。如
委任律師提起上訴者，應一併繳納上訴審裁判費。
中　　華　　民　　國　　111 　年　　11　　月　　30　　日
                                書記官　張家瑜
　　　　　　　　　　　　　　　　
附表一      編號 應給付金額（新台幣） 利息起算日 利息 違約金起算日 違約金計算方式 1 160,372 元 97年8月28日起至110年7月19日止 週年利率19.66% 95年10月11日起至清償日止。 逾期6個月以內部分，按利息利率之10%計算，逾期超過6個月部分，按利息利率20%計算。   110年7月20日起至清償日止 週年利率16%   


附表二        編號 土地坐落        縣市 鄉鎮市區 段 地號 面積（平方公尺） 權利範圍 登記所有權人 1 高雄市 00區 00 220 393.80 30000之8513 林婉瑜 2 高雄市 00區 00 221 49.00 3分之1 林婉瑜